臺灣基隆地方法院民事判決
111年度訴字第88號
原      告  羅秀英  
被      告  簡蔡秀美


訴訟代理人  簡碩俊  
上列當事人間確認房屋所有權事件，本院於民國111年7月14日言
詞辯論終結，判決如下：
    主  文
原告之訴駁回。
訴訟費用由原告負擔。   
    事實及理由
一、按訴狀送達後，原告不得將原訴變更或追加他訴，但因請求
    之基礎事實同一者，不在此限，民事訴訟法第255條第1項第
    2款定有明文。經查，本件原告起訴時，係依民法第767條第
    1項中段規定，請求判令：㈠確認被告就門牌號碼之未辦保存
    登記新北市○○區○○街0號房屋（下稱系爭房屋）於民國69年9
    月6日所為之贈與關係不存在。㈡被告應將系爭房屋所為之稅
    籍移轉登記予以塗銷，並回復登記納稅義務人為原告。㈢訴
    訟費用由被告負擔。嗣於111年4月22日言詞辯論期日當庭以
    言詞變更第二項聲明為：㈡被告應將系爭房屋之事實上處分
    權返還予原告及其他共有人。核其所為變更應受判決事項，
    請求之基礎事實同一，且不甚礙被告之防禦及訴訟之終結，
    揆諸前開說明，應予准許。
二、按確認法律關係之訴，非原告有即受確認判決之法律上利益
    者，不得提起之。民事訴訟法第247條第1項前段定有明文。
    而所謂即受確認判決之法律上利益，係指因法律關係之存否
    不明確，致原告在私法上之地位有受侵害之危險，而此項危
    險得以對於被告之確認判決除去之者而言（最高法院42年台
    上字第1031號、52年台上字第1240號判例意旨參照）。本件
    原告起訴主張訴外人即系爭房屋原所有權人簡蒼惠（下稱原
    所有權人簡蒼惠）就系爭房屋所為贈與行為不存在，乃經被
    告否認後，兩造間就「贈與法律關係是否存在」互有爭執。
    而系爭房屋贈與行為之效力，影響原告所得繼承遺產範圍，
    顯見原告之私法上之地位即繼承權利有受侵害之危險，而此
    項危險得以確認判決除去。依前揭說明，原告有即受確認判
    決之法律上利益，自得請求提起本件確認之訴。
三、原告起訴主張：
　　系爭房屋坐落於新北市○○區○○段○0000號、第1300號等地號
    土地上（下合稱系爭土地）。系爭房屋原所有權人為簡蒼惠
    ，系爭土地之所有權人為三忠廟，因系爭房屋與系爭土地之
    所有權人為不同人，而設有地上權。原所有權人簡蒼惠死亡
    後，系爭房屋所有權及地上權皆由訴外人簡素琴繼承，簡素
    琴死亡後由原告、訴外人羅國炳、羅國仁、羅國強、羅維英
    等人繼承。原告於繼承後查知簡蒼惠於69年9月6日將系爭房
    屋贈與被告，並於69年9月30日向地政事務所辦理移轉登記
    ，且系爭房屋之稅籍資料亦移轉予被告，然系爭房屋為未辦
    理保存登記之建物，系爭房屋及地上權已由原告、羅國炳、
    羅國仁、羅國強、羅維英等人繼承，可知原所有權人簡蒼惠
    從未將系爭房屋贈與被告，爰請求確認原所有人權簡蒼惠與
    被告於69年9月6日就系爭房屋之贈與關係不存在。並依民法
    第767條第1項中段規定，訴請被告應將系爭房屋之事實上處
    分權返還予原告及其他共有人，並聲明：㈠確認被告就系爭
    房屋於69年9月6日所為之贈與關係不存在。㈡被告應將系爭
    房屋所為之事實上處分權返還予原告及其他共有人。㈢訴訟
    費用由被告負擔。
四、被告之答辯略以：
　　系爭房屋於69年9月6日由原所有人簡蒼惠贈與給被告，且系
    爭房屋已因火災滅失，現存房屋為被告起造，故稅籍資料登
    記為被告。
五、本院之判斷：
　㈠按稱贈與者，謂當事人約定，一方以自己之財產無償給與他
    方，他方允受之契約，民法第406條定有明文。次按當事人
    主張有利於己之事實者，就其事實有舉證之責任，民事訴訟
    法第277條定有明文。又確認法律關係不存在之訴，如被告
    主張其法律關係存在時，應由被告負舉證責任；又主張法律
    關係存在之當事人，固應就該法律關係發生所須具備之特別
    要件，負舉證之責任，惟此特別要件之具備，茍能證明間接
    事實，且該間接事實與要件事實間，依經驗法則及論理法則
    已足推認其因果關係存在者，即無不可，非以直接證明要件
    事實為必要（最高法院42年台上字第170號判例、98年度台
    上字第1048號判決要旨參照）。本件原告主張確認系爭房屋
    之贈與關係不存在，此為被告所否認，揆諸首開規定及要旨
    ，自應由被告就其主張此贈與關係存在一事負舉證之責。經
    查，被告主張與原所有權人簡蒼惠間就系爭房屋存有贈與契
    約法律關係等語，業據原告提出建築改良物贈與所有移轉契
    約書、臺北縣稅捐稽徵處69年契稅繳納通知書及臺灣省臺北
    縣雙溪鄉雙溪段建築改良物登記簿等件影本為證，且原告雖
    不否認上開證據形式上真正，然否認其實質內容，惟觀以其
    提出建築改良物贈與所有權移轉契約書記載：受贈人為被告
    、贈與人為簡蒼惠，立約日期為69年9月6日等語，另臺灣省
    臺北縣雙溪鄉雙溪段建築改良物登記簿則記載權利移轉交付
    人為簡蒼惠、所有權人為簡蔡秀美，登記原因為贈與，登記
    標的為所有權移轉，登記日期為69年9月30日等語，足徵簡
    蒼惠與簡蔡秀美就系爭房屋存有贈與關係無誤，而原告就此
    部分未提出其他證據為反證，應堪信被告主張為真實。至於
    原告稱其為系爭土地之地上權人，對系爭房屋有法律上權利
    ，要屬原告對系爭房屋是否可主張地上權之問題，與本案無
    涉，併此敘明。
  ㈡第按所有人對於妨害其所有權者，得請求除去之，民法第767
    條第1項中段定有明文。查原告固稱系爭房屋為其母簡素琴
    出資所建，應由原告與其他共有人繼承，惟原告未提出任何
    證據以實其說，已顯有可議。再者被告主張原告所指系爭房
    屋，曾發生火災而滅失，現存建物係由被告出資所建，而未
    再辦理保存登記，故房屋稅籍資料登記為被告等語，此觀以
    新北市政府稅捐稽徵處房屋稅籍證明書、平面圖、95年至11
    1年房屋課稅明細表之記載，新北市○○區○○街0號之門牌共有
    2筆建物，一為六層之鋼筋混凝土造建物，納稅義務人為簡
    蔡秀美，另為一層之木石磚造建物，納稅義務人為林凌盟等
    情；及原告提出系爭房屋照片為六層之鋼筋混凝土造建物等
    情，可知現門牌號碼新北市○○區○○街0號之六層之鋼筋混凝
    土造建物，應為被告所起造，而另為一層之木石磚造建物已
    不復所見，此亦與被告上開所述較為相符，因此，被告上開
    主張應可採信。另原告並無提出證據證明其為現存六層之鋼
    筋混凝土造建物之事實上處分權人，自無從主張上開權利，
    原告主張並無理由，應予駁回。
六、綜上所述，被告既已提出相關證據，足以支持其所抗辯與原
    所有人簡蒼惠就系爭房屋之贈與行為確屬存在，自應由原告
    等人就此部分進行反證，以推翻本院所形成、認原所有權人
    簡蒼惠與被告間就系爭房屋存有贈與關係之心證，然原告並
    無提出相關證據資料足以認定原告主張為真，且原告亦無法
    證明其為系爭房屋事實上處分權人，應認原告之訴為無理由
    ，應予駁回。
七、本件事證已臻明確，兩造其餘之攻擊或防禦方法及證據，經
    本院斟酌後，認為均不足以影響本判決之結果，爰不逐一論
    列，附此敘明。
八、據上論結，本件原告之訴為無理由，依民事訴訟法第78條、
    第87條第1項，判決如主文。 
中　　華　　民　　國　　111 　年　　7 　　月　　28　　日
                  民事庭法　官　周裕暐　　　　　
以上正本係照原本作成
如對本判決上訴，須於判決送達後20日內向本院提出上訴狀。如
委任律師提起上訴者，應一併繳納上訴審裁判費。
中　　華　　民　　國　　111 　年　　7 　　月　　28　　日
                        書記官　謝佩芸